臺灣高等法院刑事裁定
109年度抗字第1492號
抗  告  人  薛雍韋




上列抗告人即受刑人因聲請定其應執行刑案件，不服臺灣新北地
方法院中華民國109年8月17日裁定（109年度聲字第3168號），
提起抗告，本院裁定如下：
    主  文
抗告駁回。
    理  由
一、原裁定意旨略以：抗告人即受刑人薛雍韋因違反槍砲彈藥刀
    械管制條例、毒品危害防制條例案件，經原審法院先後判處
    如附表一、二所示之刑確定在案。其中附表一編號2所示為
    得易科罰金之罪，附表一編號1、3所示為不得易科罰金之罪
    ，受刑人已請求檢察官聲請定其應執行刑，經核認檢察官本
    件聲請定其應執行之刑為正當。爰就受刑人所犯附表一所示
    之罪，有期徒刑部分定其應執行有期徒刑3年2月、就附表二
    所示之罪，罰金部分定其應執行罰金新臺幣（下同）15萬元
    等語。
二、抗告意旨略以：
(一)按法律上屬於自由裁量事項，並非概無法律上之拘束，法律
    上有其外部界限及內部界限，法院為裁判時，二者均不得有
    所逾越。在數罪併罰有二裁判以上，應定其應執行刑之案件
    ，法院所為刑之酌定，固屬自由裁定事項，然對於法院之內
    部界限、外部界限，仍應受其拘束。
(二)次按刑法第56條連續犯之規定，業於民國94年2月2日修正公
    布刪除，並於95年7月1日施行，而連續犯之所以廢除，係因
    實務界對於「同一罪名」認定過寬，所謂「概括犯意」，經
    常可連綿數年之久，且在採證上多於寬鬆，致過度擴張連續
    犯概念，併案浮濫，造成不公之現象，在修正後基於連續犯
    原為數罪之本質，反刑之公平原則，考量過去視為連續犯之
    犯罪，原則上應回歸數罪併罰之處罰，以藉此維護刑罰之公
    正性。
(三)法院就裁量權之行使，除不得逾越法律規定之外部界限外，
    尚應受比例原則、公平正義原則之規定，謹守秩序之理，體
    察法律之規範、目的，使其結果實質正當，合於裁量之內部
    性界限，俾與立法意旨相契合，亦即必須符合所適用法律授
    權之目的，並受法律秩序之理念、法律感情及慣例等所規範
    ，且現階段之刑事政策非祇在實現以往應報主義之觀念，尤
    重在教化之功能。
(四)再按實施新法以來，各法院之案例參照如下：販賣毒品案件
    ，判刑合計75年，後定其應執行刑為18年6月至19年、普通
    強盜案件，判刑合計33年，定其應執行之刑為6年半左右，
    又如台中地院98年度易字第267號（判刑合計24年1月，定其
    應執行刑3年4月）、最高法院98年度台上字第6192號（判刑
    合計30年，定其應執行刑4年）、基隆地院96年度易字第538
    號（判刑合計12年8月，定其應執行刑3年）、本院97年度上
    訴字第5195號（判刑合計132年8月，定其應執行刑8年）、
    台中地院98年度聲字第5043號（判刑合計3年7月，定其應執
    行刑1年10月）、本院107年度上訴字第439號（判刑合計7年
    4月，定其應執行刑4年6月）等。
(五)綜上所陳，懇求法院給予抗告人一個公理、公平之裁定，給
    抗告人悔過向上的機會，予抗告人一個從新從輕、最有利之
    裁定，以挽救破碎家庭、避免衍生社會問題，抗告人絕不再
    犯云云。
三、按裁判確定前犯數罪者，併合處罰之；數罪併罰，有二裁判
    以上者，依刑法第51條之規定，定其應執行之刑；又宣告多
    數有期徒刑，於各刑中之最長期以上，各刑合併之刑期以下
    定其刑期，但不得逾30年；宣告多數罰金者，於各刑中之最
    多額以上，各刑合併之金額以下，定其金額；刑法第50條第
    1項本文、第53條、第51條第5款、第7款分別定有明文。次
    按，法律上屬於自由裁量之事項，有其外部性界限及內部性
    界限，並非概無拘束。依據法律之具體規定，法院應在其範
    圍選擇為適當之裁判者，為外部性界限；而法院為裁判時，
    應考量法律之目的，及法律秩序之理念所在者，為內部性界
    限。法院為裁判時，二者均不得有所逾越（最高法院80年台
    非字第473號判例意旨參照）。又按數罪併罰之定應執行之
    刑，係出於刑罰經濟與責罰相當之考量，並非予以犯罪行為
    人或受刑人不當之利益，為一種特別的量刑過程，相較於刑
    法第57條所定科刑時應審酌之事項係對一般犯罪行為之裁量
    ，定應執行刑之宣告，乃對犯罪行為人本身及所犯各罪之總
    檢視，除應考量行為人所犯數罪反應出之人格特性，並應權
    衡審酌行為人之責任與整體刑法目的及相關刑事政策，在量
    刑權之法律拘束性原則下，依刑法第51條第5款之規定，採
    限制加重原則，並應受法秩序理念規範之比例原則、平等原
    則、責罰相當原則、重複評價禁止原則等自由裁量權之內部
    抽象價值要求界限之支配，使以輕重得宜，罰當其責，俾符
    合法律授與裁量權之目的，以區別數罪併罰與單純數罪之不
    同，兼顧刑罰衡平原則。個案之裁量判斷，除非有全然喪失
    權衡意義或其裁量行使顯然有違比例、平等諸原則之裁量權
    濫用之情形，否則縱屬犯罪類型雷同，仍不得將不同案件裁
    量之行使比附援引為本案之量刑輕重比較，以視為判斷法官
    本於依法獨立審判之授權所為之量情裁奪有否裁量濫用之情
    事。此與所謂相同事務應為相同處理，始符合比例原則與平
    等原則之概念，迥然有別（最高法院100年度台抗字第440號
    裁定、100年度台上字第21號判決意旨參照）。
四、經查：
(一)原審以抗告人犯如附表一、附表二所示之罪，先後經判處如
    附表一、附表二所示之刑，均已確定在案，有各該判決書及
    本院被告前案紀錄表附卷可稽，符合數罪併罰規定，經審核
    認檢察官之聲請為正當，就抗告人所犯如附表一所示之罪，
    定其應執行有期徒刑3年2月，係在附表一各刑中之最長期有
    期徒刑2年6月以上，各刑合併之刑期有期徒刑3年6月以下；
    另就抗告人所犯如附表二所示之罪，定其應執行罰金15萬元
    ，係在附表二各刑中之最高罰金金額10萬元以上，各刑合併
    之罰金總額20萬元以下；原審之裁量，核無逾越刑法第51條
    第5款、第7款所定之外部界限，且為貫徹刑法量刑公平正義
    之理念，適用「限制加重原則」之量刑原理，對抗告人給予
    適度之刑罰折扣，亦未逾越法律之規範目的及法律秩序理念
    規範之比例原則、平等原則、責罰相當原則、重複評價禁止
    原則等自由裁量之內部界限，當屬法院於個案中職權之適法
    行使，揆諸前開規定及裁判意旨說明，並無濫用裁量權等違
    法或不當之處。
(二)查刑法於94年2月2日修正公布，刪除第56條所定連續犯之規
    定，自95年7月1日施行。依該第56條修正理由之說明謂：對
    繼續犯同一罪名之罪者，均適用連續犯之規定論處，不無鼓
    勵犯罪之嫌，亦使國家刑罰權之行使發生不合理之現象、基
    於連續犯原為數罪之本質及刑罰公平原則之考量，爰刪除有
    關連續犯之規定等語，即係將本應各自獨立評價之數罪，回
    歸本來就應賦予複數法律效果之原貌。又抗告人所犯如附表
    一編號2、3所示各罪，均為施用毒品罪，附表二所示各罪，
    均為違反槍砲彈藥刀械管制條例罪，而抗告人前揭所舉案件
    ，其犯罪類型與抗告人所犯附表所示各罪，案件之犯罪情節
    未盡相同，揆諸前揭判決意旨說明，不得將不同案件裁量之
    行使比附援引為本案之量刑輕重比較，以視為判斷法官本於
    依法獨立審判之授權所為之量刑裁奪有否裁量濫用之情事。
    抗告意旨所舉上開案件數罪併罰定應執行刑情形，屬於各審
    理法院酌量個案情形之結果，於本案並無相互拘束之效力，
    不得據此引以指摘本案原裁定之不當，而請求從輕或更有利
    於抗告人之裁定。
五、綜上所述，原審裁定抗告人所犯如附表一所示之罪，定其應
    執行刑有期徒刑3年2月，如附表二所示之罪，定其應執行罰
    金15萬元，均未逾越法律外部性界限及內部性界限，屬法院
    裁量職權之適法行使，並無違誤或不當。抗告人猶執前詞，
    提起抗告，為無理由，應予駁回。
據上論斷，應依刑事訴訟法第412條，裁定如主文。
中　　華　　民　　國　　109 　年　　9 　　月　　11　　日
                  刑事第九庭    審判長法　官  潘翠雪
                                      法　官  曾德水
                                      法　官  俞秀美
以上正本證明與原本無異。      
如不服本裁定，應於收受送達後5日內向本院提出再抗告狀。
                                      書記官  謝崴瀚
中　　華　　民　　國　　109 　年　　9 　　月　　14　　日
附表一：有期徒刑部分
編　      號  1 2 3 罪        名  槍砲彈藥刀械管制條例 毒品危害防制條例 毒品危害防制條例 宣   告   刑  有期徒刑2年6月，併科罰金新臺幣10萬元，罰金如易服勞役，以新臺幣1000元折算壹日 有期徒刑5月，如易科罰金，以新臺幣1000元折算一日． 有期徒刑7月． 犯 罪 日 期  107年8月2日19時50分前某時許 108年5月23日12時1分為警採尿回溯96小時內某時許 108年5月23日1時許 偵查(自訴)機關 年　度　案　號  新北地檢107年度偵字第25519號 新北地檢108年度毒偵字第4336號、108年度偵字第16769號 新北地檢108年度毒偵字第4336號、108年度偵字第16769號 最　後 事實審 法  院 新北地院 新北地院 新北地院  案  號 108年度訴字第110號 108年度審訴字第 1593號 108年度審訴字第 1593號  判決日期 108/08/26 108/10/21 108/10/21 確　定 判　決 法　院 新北地院 新北地院 新北地院  案　號 108年度訴字第110號 108年度審訴字第 1593號 108年度審訴字第 1593號  判決日期 108/09/27 108/11/26 108/11/26  是否為得易科 罰 金 之 案 件  否 是 否 備        註  新北地檢108年度執字第13654號 新北地檢109年度執字第5015號 新北地檢109年度執字第5016號 
附表二：罰金刑部分
編　      號  1 2  罪        名  槍砲彈藥刀械管制條例 毒品危害防制條例  宣   告   刑  有期徒刑5年10月，併科罰金新臺幣10萬元，罰金如易服勞役，以新臺幣1000元折算壹日 有期徒刑2年6月，併科罰金新臺幣10萬元，罰金如易服勞役，以新臺幣1000元折算壹日  犯 罪 日 期  104年9月11日13時15分前某時 107年8月2日19時50分前某時許  偵查(自訴)機關 年　度　案　號  新北地檢104年度偵字第25954號 新北地檢107年度偵字第25519號  最　後 事實審 法  院 臺灣高院 新北地院   案  號 105年度上訴字第 3196號 108年度訴字第110號   判決日期 107/12/11 108/08/26  確　定 判　決 法　院 最高法院 新北地院   案　號 108年度台上字第 4116號 108年度訴字第110號   判決日期 109/01/08 108/09/27   是否為得易科  罰 金 之 案 件  罰金刑 罰金刑  備        註  新北地檢109年度執字第1741號 新北地檢108年度執字第13654號